# 大家研究一下这个合并案例

提问人：qiaoyf 时间：2011-11-16 19:44:22
甲公司持有80%乙公司股权并持有80%丁公司股权，乙公司持有丙公司70%股权。甲公司属于集团公司，甲乙丙丁均属同一集团。如果甲公司将持有的丁公司股权与乙公司持有的丙公司股权进行交换，而且由于是国有股权重组，要求进行评估，并按评估价补足了交易差价，但现金差价不大于公允价值的25%。 问题是，甲公司和乙公司在个别报表和合并报表层面分别应如何进行会计处理？ 我个人观点如下： 第一，甲公司的会计处理 1.个别报表中长期股权投资的计量：由于交易前后，丙公司均纳入甲公司的合并范围，不属于企业合并。因此，在个别报表中，对长期股权投资的计量，不应按合并处理，似应按非货币性资产交换进行处理。如果按非货币性资产进行处理，由于是同一国有集团之间的交易，好像不具有商业实质，但双方进行了评估，而且补足了差额，又貌似具有商业实质。 2.合并报表中的处理：由于交易前后丙公司均纳入合并，在合并报表中，似应作为购买少数股权处理，不影响损益和商誉。
第二，乙公司的会计处理 1.个别报表中长期股权投资的计量：交易前乙公司不合并丁公司，交易后乙公司控制了丁公司，应纳入合并，故应按企业合并计量个别报表中的长期股权投资。由于是同一集团内的交易，应按同一控制企业合并进行处理。 2.合并报表中的处理：没有特殊问题需要处理。
上述处理，似乎应该符合我国会计准则规定。但是，同一项交易，在甲公司即母公司层面，按非货币性资产交换处理；而在乙公司即子公司层面即按企业合并准则进行处理，故也有提出质疑。

回答人：chenyiwei
上述处理方法基本上是恰当的。从甲公司角度，该项非货币性资产交换交易应不具有商业实质（甲公司所能控制的经济资源未发生变化）。 该交易在甲公司和乙公司角度适用不同准则进行会计处理，应当也好解释，即：（ 1 ）适用非货币性资产交换准则，并不要求交易双方同时适用。甲乙双方在个别报表层面是互相独立的会计主体，从各自的视角看同一项交易的结果可能不同；（ 2 ）企业合并准则优先于非货币性资产交换准则。

提问人：ying0518 时间：2011-11-17 19:50:20
回复 chenyiwei 的帖子
继续请教陈版及各位，若丁公司和丙公司对乙公司而言未来现金流有显著差异，乙公司按同一控制下企业合并确认丙公司的股权，同时换出丁公司股权是不是要按公允价值确认确认转让损益？
若丁公司和丙公司对乙公司而言未来现金流量没有显著差异，即此项交易没有商业实质，换出丁公司的股权是不是不需要按公允价值确认转让损益？

回答人：chenyiwei
这时，丁公司股权就是乙公司同一控制合并丙公司股权的对价。按照企业合并准则规定，此时丁公司股权不应确认转让损益。